臺北高等行政法院判決
　　　　　　　　　　　　　　　　　　 94年度簡字第00260號
原　　　告　甲○○
被　　　告　臺北市政府衛生局
代　表　人　宋晏仁（局長）
訴訟代理人　乙○○
上列當事人間因化妝品衛生管理條例事件，原告不服台北市政府
中華民國94年1月20日府訴字第09405216700號訴願決定，提起行
政訴訟，本院判決如下：
　　主  文
原告之訴駁回。
訴訟費用由原告負擔。
　　事  實
一、事實概要：
    (一)原告未經申請核准，即於民國（下同）93年8月1日在中華
      廣播股份有限公司（AM1026電台）「健康世界」節目宣播
      「珍珠膏、珍珠美容霜」之化粧品廣告，其內容敘及「‧
      ‧‧還有想要救我們臉的斑點要消除我們的黑斑消除我們
      的紋路趕快來使用珍珠膏及珍珠美容霜‧‧‧」等詞句，
      並提供聯絡電話（00-00000000）及地址（台北市○○路○
      段60巷2弄5號1樓），經行政院衛生署查獲，並以93年9月
      1日衛署藥字第0930325551號函檢附監控違規電台廣告監
      測紀錄表及監錄光碟片移請被告辦理。
    (二)嗣被告以93年9月6日北市衛四字第09336511100號函囑台
      北市中正區衛生所查證，該所乃以93年9月10日北市正衛
      3字第09360602600號函檢送93年9月8日訪談原告之談話紀
      錄及相關資料報請被告核處。案經被告核認原告前揭化粧
      品廣告內容文字未於事前申請衛生主管機關核准，違反化
      粧品衛生管理條例第24條第2項規定，爰依同條例第30條
      第1項規定，以93年9月22日北市衛四字第09336865600號
      行政處分書，處以原告新台幣（下同）1萬元罰鍰，並命
      違規廣告應立即停止宣播。原告不服，提起訴願，遭決定
      駁回，遂提起行政訴訟。
二、兩造聲明：
    (一)原告聲明：
      1.訴願決定及原處分均撤銷。
      2.訴訟費用由被告負擔。
    (二)被告聲明：
      如主文所示。
三、兩造之主張：
　　(一)原告主張：
      原告從小家庭貧窮，讀書不好，沒有智慧，請求法官原諒
      ，原告不懂化粧品法條規定，沒有申請廣告核定表，是原
      告不對，原告已經被臺北縣衛生局行政罰鍰1萬元，有證
      明書，請法官原諒原告不懂事，因為要申請廣告核定表，
      公司和電台沒告訴我要申請，而化粧品2瓶珍珠膏和美容
      霜我是買來送我的太太自己在使用，我沒有在做買賣，我
      不是代理商。原告於同一時間介紹青草枕頭被罰6萬元，
      化粧品1萬元，植物天仙果有許可廣告核定表，還被罰3萬
      元，全部都提起訴訟，我無法承擔這麼多的罰款，所有的
      產品我都沒有在做買賣，也沒有做生意，懇請法官准予從
      輕裁罰。
　　(二)被告主張：
      1.按化粧品衛生管理條例第2條規定：「本條例所稱衛生
        主管機關︰在中央為行政院衛生署；在直轄巿為直轄巿
        政府；在縣（巿）為縣（巿）政府。」第3條規定：「
        本條例所稱化粧品，係指施於人體外部，以潤澤髮膚，
        刺激嗅覺，掩飾體臭或修飾容貌之物品；其範圍及種類
        ，由中央衛生主管機關公告之。」第24條第2項規定：
        「化粧品之廠商登載或宣播廣告時，應於事前將所有文
        字、畫面或言詞，申請中央或直轄市衛生主管機關核准
        ，並向傳播機構繳驗核准之證明文件。」第30條第1項
        規定：「違反第24條第1項或第2項規定者，處新臺幣5
        萬元以下罰鍰‧‧‧」臺北市政府90年8月23日府秘2字
        第9010798100號公告：「主旨：公告本府主管業務委任
        事項，並自90年9月1日起生效。‧‧‧公告事項‧‧‧
        六、本府將下列業務委任本府衛生局，以該局名義執行
        之‧‧‧（二）化粧品衛生管理條例中有關本府權限事
        項。‧‧‧」
      2.本件原告起訴理由略謂：「本人甲○○從小家庭貧窮，
        讀書不好，認我沒有智慧，我求法官原諒我‧‧‧我甲
        ○○不懂化粧品法條規定，我沒有申請廣告核定表，是
        我不對，我已經被臺北縣衛生局行政罰鍰1萬元，有證
        明書，請法官原諒我甲○○不懂事，因為要申請廣告核
        定表，公司和電台沒告訴我要申請‧‧‧化粧品2瓶珍
        珠膏和美容霜我是買來送我的太太自己在使用，我沒有
        在做買賣，我不是代理商‧‧‧我同一時間介紹青草枕
        頭被罰6萬元，化粧品1萬元，植物天仙果有許可廣告核
        定表，還被罰3萬元，全部都提起行政訴訟，我無法承
        擔這麼多的罰款，所有的產品我都沒有在做買賣，也沒
        有做生意，法官請准予從輕裁罰‧‧‧。」云云。
      3.卷查本案原告未經申請核准，即宣播事實欄所述系爭化
        粧品廣告之事實，有行政院衛生署93年9月1日衛署藥字
        第0930325551號函及所附93年8月1日（星期日）（監錄
        時間17:58～00:56）監控違規電台廣告監測紀錄表影本
        與監錄光碟片、台北市中正區衛生所93年9月10日北市
        正衛三字第09360602600號函及所附93年9月8日訪談原
        告之談話紀錄影本附卷可稽。至原告主張珍珠膏和美容
        霜是買來送給太太自己在使用，也沒有在做買賣云云。
        惟查系爭宣播內容明確提及產品名稱、使用功效、並舉
        出訂購及聯絡地址、電話等，實已達招徠顧客消費之廣
        告目的，另原告於前開談話紀錄自承系爭產品介紹內容
        係由其本人編輯製作宣播，而節目中所留聯絡電話及地
        址均為原告所有，此外，並有被告函詢行政院衛生署再
        次查證回函以及中華廣播股份有限公司93年10月11日出
        具原告主持廣播節目時段為21時至24時證明書。是以系
        爭廣告自應認屬原告之違規行為，則被告以原告為本案
        之處分對象，並無違誤。又原告指稱不懂法令且因家庭
        貧窮無法負擔罰款乙節；雖其情可憫，然原告之違規事
        證明確，洵堪認定，原告尚難以不知法規而冀邀免罰。
        從而原告未經申請核准，即於93年8月1日在中華廣播股
        份有限公司（AM1026電臺）「健康世界」節目宣播「珍
        珠膏、珍珠美容霜」化粧品廣告，被告處以原告法定最
        低額1萬元罰鍰處分，揆諸首揭規定，並無不合。
      4.綜上論述，原告之訴實無理由，敬請依法駁回原告之訴
        。
    理  由
一、按化粧品衛生管理條例第2條規定：「本條例所稱衛生主管
    機關︰在中央為行政院衛生署；在直轄巿為直轄巿政府；在
    縣（巿）為縣（巿）政府。」第3條規定：「本條例所稱化
    粧品，係指施於人體外部，以潤澤髮膚，刺激嗅覺，掩飾體
    臭或修飾容貌之物品；其範圍及種類，由中央衛生主管機關
    公告之。」第24條第2項規定：「化粧品之廠商登載或宣播
    廣告時，應於事前將所有文字、畫面或言詞，申請中央或直
    轄市衛生主管機關核准，並向傳播機構繳驗核准之證明文件
    。」第30條第1項規定：「違反第24條第1項或第2項規定者
    ，處新臺幣5萬元以下罰鍰‧‧‧」臺北市政府90年8月23日
    府秘2字第9010798100號公告：「主旨：公告本府主管業務
    委任事項，並自90年9月1日起生效。‧‧‧公告事項‧‧‧
    六、本府將下列業務委任本府衛生局，以該局名義執行之‧
    ‧‧（二）化粧品衛生管理條例中有關本府權限事項。‧‧
    ‧」
二、本件原告起訴意旨略以：原告從小家庭貧窮，讀書不好，沒
    有智慧，不懂化粧品法條規定，沒有申請廣告核定表，公司
    和電台未告知要申請，而化粧品2瓶珍珠膏和美容霜是原告
    買來送給太太使用，未做買賣，亦非代理商。原告於同一時
    間介紹青草枕頭被罰6萬元，化粧品1萬元，植物天仙果有許
    可廣告核定表，還被罰3萬元，實無法承擔這麼多的罰款，
    請求從輕裁罰等語。
三、查本件原告未經申請核准，即宣播事實欄所述系爭化粧品廣
    告之事實，有行政院衛生署93年9月1日衛署藥字第
    0930325551號函及所附93年8月1日（星期日）（監錄時間
    17:58～00:56）監控違規電台廣告監測紀錄表影本與監錄光
    碟片、台北市中正區衛生所93年9月10日北市正衛3字第
    09360602600號函及所附93年9月8日訪談原告之談話紀錄影
    本等附原處分卷可稽，事證明確。至原告主張珍珠膏和美容
    霜是買來送給太太使用，沒有在做買賣云云；惟查系爭宣播
    內容明確提及產品名稱、使用功效、並舉出訂購及聯絡地址
    、電話等，實已達招徠顧客消費之廣告目的，另原告於前開
    談話紀錄自承系爭產品介紹內容係由其本人編輯製作宣播，
    而節目中所留聯絡電話及地址均為原告所有，此外，並有被
    告函詢行政院衛生署再次查證回函以及中華廣播股份有限公
    司93年10月11日出具原告主持廣播節目時段為21時至24時證
    明書。是以系爭廣告自應認屬原告之違規行為，則被告以原
    告為本案之處分對象，並無違誤。又原告指稱不懂法令且因
    家庭貧窮無法負擔罰款乙節；雖其情可憫，然原告之違規事
    證明確，洵堪認定，原告尚難以不知法規及家貧而冀邀免罰
    。從而，原告未經申請核准，即於93年8月1日在中華廣播股
    份有限公司（AM1026電臺）「健康世界」節目宣播「珍珠膏
    、珍珠美容霜」化粧品廣告，被告處以原告法定最低額1萬
    元罰鍰，並命違規廣告應立即停止宣播，揆諸首揭規定，洵
    無違誤，訴願決定予以維持，亦無不合。原告仍執前詞訴請
    撤銷，核無理由，應予駁回。
四、本件為簡易訴訟程序事件，依卷內資料及本院調查所得，事
    證已臻明確，故不經言詞辯論為之，併此敘明。
據上論結，本件原告之訴為無理由，依行政訴訟法第233條第1項
、第236條、第195條第1項後段、第98條第3項前段，判決如主文
。
中　　華　　民　　國　　94　　年　 　9　　月　 16  　 日
                      第  四  庭  法  官  李得灶
上為正本係照原本作成。
本件以訴訟事件所涉及之法律見解具有原則性者為限，始得於本
判決送達後20日內向本院提出上訴狀並表明上訴理由，如已於本
判決宣示後送達前提起上訴者，應於判決送達後20日內補具上訴
理由（均按他造人數附繕本），且經最高行政法院許可後方得上
訴。
中　　華　　民　　國　　94　　年　 　9　　月　 22  　 日
                                  書記官  陳清容
